臺灣桃園地方法院民事裁定　　　　　　100年度司財管字第3號
聲　請　人　臺灣桃園地方法院檢察署檢察官
相　對　人
即被繼承人　李詩元（亡）
關　係　人
即被選定人　林清漢律師
上列聲請人聲請選任被繼承人李詩元之遺產管理人事件，本院裁
定如下：
    主      文
選任關係人林清漢律師為被繼承人李詩元之遺產管理人。
准對被繼承人李詩元（男，民國○○年○○月○○日生，民國96年11月
10日死亡，身份證統一編號：Ｚ000000000號，生前最後住所：桃
園縣桃園市○○路1360巷92之2 號）之大陸地區以外之繼承人為
承認繼承之公示催告。
遺產管理人林清漢律師應於收受本裁定之日起貳拾日內，將本裁
定登載於公報、新聞紙或其他相類之傳播工具。
如有被繼承人之大陸地區以外之繼承人，應自本公示催告最後登
載公報、新聞紙或其他相類之傳播工具之日起壹年內向本院陳報
承認繼承，如不於公示期限內申報承認繼承時，被繼承人之遺產
於大陸地區之繼承人依法繼承、清償債權並交付遺贈物後有賸餘
者歸屬國庫。
聲請程序費用由被繼承人李詩元之遺產負擔。
    理      由
一、按「先順序繼承人均拋棄其繼承權時，由次順序之繼承人繼
    承。其次順序繼承人有無不明或第四順序之繼承人均拋棄其
    繼承權者，準用關於無人承認繼承之規定。」，民法第1176
    條第6 項定有明文。又「繼承開始時，繼承人之有無不明者
    ，由親屬會議於一個月內選定遺產管理人，並將繼承開始及
    選定遺產管理人之事由，向法院報明。」，「親屬會議依前
    條規定為報明後，法院應依公示催告程式，定六個月以上之
    期限，公告繼承人，命其於期限內承認繼承。」，「無親屬
    會議或親屬會議未於前條所定期限內選定遺產管理人者，利
    害關係人或檢察官，得聲請法院選任遺產管理人，並由法院
    依前項規定為公示催告。」，民法第1177條、第1178條第1
    項、第2 項亦有明文。民法第1177條所謂繼承開始時繼承人
    有無不明，係指戶籍簿上無可知之法定繼承人或雖有之而皆
    為繼承之拋棄而言（最高法院88年度臺上字第3185號判決參
    照）。再「無人承認之繼承事件，由繼承開始時被繼承人住
    所地之法院管轄。」，非訟事件法第145 條第1 項規定甚明
    。
二、聲請意旨略以：被繼承人李詩元（男，民國○○年○○月○○日生
    ，身份證統一編號：Ｚ000000000號，生前最後住所：桃園縣
    桃園市○○路1360巷92之2 號），於民國96年11月10日死亡
    ，死亡時遺有未領取之案款現今新臺幣52萬5,337 元，因其
    繼承人均已拋棄繼承並經鈞院准予備查在案，爰依民法11
    77條、第1178條第1 項、第2 項之規定，聲請選任遺產管理
    人並准予公示催告等語。
三、經查，本件被繼承人李詩元於96年11月10日死亡，渠之法定
    繼承人均已拋棄繼承等情，有臺灣桃園地方法院檢察署99年
    度民參字第40號偵查卷宗之卷證可憑，並經本院依職權調閱
    本院97年度繼字第17號拋棄繼承事件卷宗，核實無誤。復經
    本院依職權以電腦查詢，結果被繼承人死亡迄今已逾民法第
    1177條所定1 個月期間，仍無親屬會議選任之遺產管理人向
    本院陳明或向聲請人為處理債務之表示，可認聲請人主張無
    親屬會議召集乙節為真實。準此，堪認被繼承人所遺財產現
    確處於無人管領之狀態，是以本件確有為被繼承人所遺財產
    指定遺產管理人之必要。按遺產管理人之設，旨在管理保存
    及清算遺產，以免遺產散失，是以遺產管理人具有相當之公
    益色彩；又選任遺產管理人，除慮及管理遺產之公平性外，
    須考慮其適切性，亦即可對其遺產、遺債之情形瞭解較深，
    復與遺債債權人無利害共同關係而得忠誠處理者，優先選任
    為宜。核桃園律師公會推薦之林清漢先生為執業律師，亦有
    意願擔任本件被繼承人李詩元之遺產管理人，此有該公會公
    函在卷可憑。參諸林清漢先生既是執業律師，自具有相當的
    法律專業知識及能力，本其職業道德，應可期其能秉持專業
    精神來擔當此具有公益性質之遺產管理人，故如選任林清漢
    律師為本件被繼承人李詩元所遺遺產之遺產管理人，應屬適
    當，爰依首揭規定選定之並依法為公示催告內容之諭知。
四、依非訟事件法第157條之規定，裁定如主文。
五、如不服本裁定，應於送達後10日內向本院提出抗告狀。
中    華    民    國   100    年    3     月    29    日
                  家事法庭 司法事務官  張祥榮
以上正本係照原本作成